【裁判字號】    95,易緝,55
【裁判日期】    950627
【裁判案由】    業務侵占等
【裁判全文】
臺灣臺北地方法院刑事判決              95年度易緝字第55號
公  訴  人  臺灣臺北地方法院檢察署檢察官
被      告  丙○○
                      樓
選任辯護人  高秀枝律師
上列被告因業務侵占等案件，經檢察官提起公訴（88年度偵字第
20048號），被告就被訴事實為有罪之陳述，本院合議庭裁定以
簡式審判程序審理，爰判決如下：
    主  文
丙○○連續意圖為自己不法之所有，而侵占對於業務上所持有之
物，處有期徒刑陸月，如易科罰金以參佰元折算壹日；又共同連
續意圖為自己不法之所有，以詐術使人將本人之物交付，處有期
徒刑參月，如易科罰金以參佰元折算壹日，應執行有期徒刑捌月
，如易科罰金以參佰元折算壹日，緩刑參年。
    事  實
一、丙○○（原名郭芬玉）係樂達利有限公司（以下簡稱為樂達
    利公司）之員工，為從事業務之人，竟意圖為自己不法之所
    有，基於概括犯意，自八十六年七月一日起至八十八年三月
    底止，趁其任職於台北市○○區○○路一一九巷一弄八號中
    中服飾店松山店店長，負責處理松山店進出貨業務暨會計出
    納等事務之便，先後連續多次將其因業務關係所持有之庫存
    服飾五千七百八十三件，總價為新台幣（下同）八十五萬七
    千七百零五元，侵占入己；又丙○○明知甲○○（已經判決
    有罪確定）早於八十六年間因積欠樂達利公司大理店貨款約
    三十萬元未還，樂達利公司已向丙○○表明甲○○貨款未清
    前不再供貨，丙○○竟與甲○○基於共同不法所有意圖之概
    括犯意，由丙○○囑甲○○佯以林太太二店名義向樂達利公
    司進貨，使樂達利公司不查，陷於錯誤，誤以為確另有林太
    太購貨，而先後多次供貨給甲○○，使甲○○得以取得樂達
    利公司服飾出售變現，而積欠樂達利公司八十九萬五千九百
    八十元貨款。
二、案經被害人樂達利公司訴由台灣台北地方法院檢察署檢察官
    偵查起訴。
    理  由
一、上開犯罪事實，業據被告丙○○坦承不諱，並有
    (1)被告丙○○於八十八年三月三十一日離職，此有勞工保險
      退保申報表一紙為證（詳偵查卷第六頁），而依據八十八
      年三月底松山店庫存暨帳目結算記錄所示，自八十六年起
      迄八十八年三月止，共計缺少五千七百八十三件服飾，合
      計八十五萬七千七百零五元，此有庫存暨帳目結算記錄表
      及現有庫存明細表為憑（詳偵查卷第七頁、第四一至六九
      頁），且庫存明細表上詳列服飾品名、編號、數量，顯見
      確實經過樂達利公司詳細清點無誤。
    (2)再證人乙○○結證稱：八十八年三月把郭芬玉解聘後，有
      去松山店搬貨，但有寫單據給郭芬玉等語（詳偵查卷第三
      四頁），是證人乙○○搬回公司的貨，因有寫單據給被告
      辦理退貨，與樂達利公司清點短少之服飾，顯無關連甚明
      。
    (3)按被告為松山店店長，負責保管松山店服飾之責，於八十
      八年三月底離職，自當與樂達利公司清點保管服飾有無短
      少之責，而被告確未當面與樂達利公司清點清楚，惟虈樂
      達利公司所提出之庫存明細表，既詳列服飾品名、編號、
      數量，自當誣陷被告之理，故被告此部分業務侵占犯行，
      堪以認定。
    (4)另證人鄭詠方證稱：伊是總公司會計，甲○○積欠大理店
      三十萬元貨款，公司有告訴被告郭芬玉不准放貨給甲○○
      ，後來松山店成立，甲○○先後以甲○○及林太太二店名
      義訂貨，因為松山店一直無法對貨和貨款交待清楚，所以
      在八十八年三月底把郭芬玉辭退就去查帳等語（詳偵查卷
      第十九頁、上易卷第五八頁），顯見樂達利公司確有告知
      被告不可出貨予同案被告甲○○一節無誤。
    (5)按甲○○以甲○○及林太太二店名義向松山店進貨，且所
      使用之聯絡電話均是00000000號，此有客戶基本資料表二
      紙為憑（詳偵查卷第三九、四十頁），而被告甲○○自八
      十七年十月六日起至八十八年三月二十四日止向松山店進
      貨共計六十二萬三千六百元未付，自八十七年二月二日起
      至八十七年九月三十日止以林太太二店名義向松山店進貨
      共計二十七萬二千三百八十元未付，此有松山店明細分類
      帳附卷可憑（詳本院訴字卷第三一至三六頁），再玉麗玉
      自八十六年九月起至八十七年一月十七日止共積欠大理店
      三十萬九千三百五十元，此有大理店明分類帳可證（詳本
      院訴字卷第三七頁），觀甲○○向大理店最後進貨時間為
      八十七年一月十七日，而隨即於八十七年二月二日即改以
      林太太二店名義向松山店進貨，繼而進貨至八十七年九月
      三十日後不久即再改以甲○○名義自八十七年十月六日起
      進貨，顯見被告郭芬玉明知甲○○積欠大理店貨款未清，
      公司已交代不准甲○○進貨甚明，否則甲○○何必改以林
      太太二店名義進貨？又為何於未向大理店進貨後不到數日
      即改向松山店進貨？且既是同一人進貨為何要使用「林太
      太二店」及「甲○○」等不同名義？
    (6)況同案被告甲○○供稱：用林太太名義是郭芬玉要我這樣
      做的，因為郭芬玉知道我的處境，才要我用其他人名義，
      而林太太與我是好朋友等語（詳台灣高等法院九十年度上
      易字卷第二八頁、第八二頁），顯見被告於明知樂達利公
      司已交待於同案被告甲○○清償所欠貨款前，不再讓同案
      被告甲○○進貨之情事，惟仍與甲○○勾串，明知係甲○
      ○購貨，卻向樂達利公司隱瞞，佯稱係林太太訂貨，使樂
      達利公司陷於錯誤交付服飾與甲○○，故被告此部分詐欺
      取財犯行，亦堪認定。
三、核被告侵占其業務上所保管之服飾所為，係犯刑法第三百三
    十六條第二項業務侵占罪，被告隱瞞甲○○訂貨，卻向公司
    佯稱林太太訂貨所為，係犯刑法第三百三十九條第一項詐欺
    取財罪（被告並非犯背信罪部分，已經蒞庭檢察官當庭更正
    所犯法條），被告先後多次侵占公司服飾及先後多次使公司
    出貨予甲○○所為，犯罪構成要件皆相同，且均於極短時間
    內反覆為之，顯均係基於概括犯意，皆為連續犯，應分別以
    一業務侵占及詐欺取財罪論處，但不加重其刑，且被告所為
    詐欺取財罪部分與甲○○有共同犯意聯絡，為共同正犯，再
    被告所犯業務侵占與詐欺取財罪間，罪名互異，犯罪構成要
    件均不相同，顯係分別犯意，應分論併罰，爰審酌被告坦承
    犯行、已賠償公司等一切情狀，分別量處如主文所示之刑，
    並定其應執行之刑，查被告行為後，刑法第四十一條業於九
    十年一月十日修正公布，舊法規定犯最重本刑三年以下有期
    徒刑以下之刑之罪，而受六個月以下有期徒刑或拘役之宣告
    ，因身體、教育、職業、家庭之關係或其他正當事由，執行
    顯有困難者，得易科罰金，修正後之刑法第四十一條第一項
    前段規定，凡犯最重本刑五年以下有期徒刑以下刑之罪，而
    受六個月以下有期徒刑或拘役之宣告，均得易科罰金，比較
    新舊法之規定，以修正後之新法有利於行為人，自應依刑法
    第二條第一項前段規定，適用裁判時之新法，均併予宣告易
    科罰金之所算標準，以示懲儆，再被告未曾受有期徒刑以上
    刑之宣告，此有台灣高等法院被告全國刑案紀錄表一紙可憑
    ，被告已賠償樂達利公司，獲得被害人諒解，本院認被告受
    此審判程序，當知所警惕，應無再犯之虞，爰併宣告緩刑三
    年，以啟自新。
據上論斷，依刑事訴訟法第二百九十九條第一項前段、第二百七
十三條之一第一項，刑法第二條第一項前段、第五十六條、第三
百三十六條第二項、第二十八條、第三百三十九條第一項、第五
十一條第五款、修正後第四十一條第一項前段、第七十四條第一
款，罰金罰鍰提高標準條例第一條前段、第二條，判決如主文。
本案經檢察官張志全到庭執行職務
中    華    民    國    95    年     6    月    27    日
                  刑事第四庭    法  官  劉慧芬
上正本證明與原本無異。
如不服本判決，應於判決送達後10日內向本院提出上訴狀（應抄
附繕本）。告訴人或被害人如對於本判決不服者，應具備理由請
求檢察官上訴，其上訴期間之計算係以檢察官收受判決正本之日
期為準。
                                書記官  楊志純
中    華    民    國    95    年     6    月    27    日
中華民國刑法第336條第2項
（業務侵占罪）
對於業務上所持有之物，犯前條第 1 項之罪者，處 6 月以上
5 年以下有期徒刑，得併科 3 千元以下罰金。
中華民國刑法第339條第1項
（普通詐欺罪）
意圖為自己或第三人不法之所有，以詐術使人將本人或第三人之
物交付者，處5年以下有期徒刑、拘役或科或併科1千元以下罰金
。


司法院資訊處製作；財團法人民間司法改革基金會備份。
